【裁判字號】    98,台上,2108
【裁判日期】    980416
【裁判案由】    違反毒品危害防制條例
【裁判全文】
最高法院刑事判決            九十八年度台上字第二一０八號
上  訴  人  台灣高等法院檢察署檢察官
上  訴  人
即  被  告  甲○○
                    （
            乙○○
上 列一 人
選任辯護人  曾昭牟律師
上列上訴人等因被告等違反毒品危害防制條例案件，不服台灣高
等法院中華民國九十八年一月二十一日第二審判決（九十七年度
上訴字第一六三七號，起訴案號：台灣台北地方法院檢察署九十
六年度偵字第二０七五三號），提起上訴，本院判決如下：
    主  文
原判決關於販賣第二級毒品部分撤銷，發回台灣高等法院。
    理  由
原判決認定上訴人即被告（下稱被告）甲○○、乙○○有其事實
欄所載之犯行，因而撤銷第一審之科刑判決，改判論甲○○、乙
○○共同販賣第二級毒品罪，均累犯，各處有期徒刑柒年陸月，
並為相關從刑之宣告；固非無見。
惟查：（一）、毒品危害防制條例所稱「運輸」毒品行為，係指
本於運輸之意思由甲地運到乙地之行為，包括國際間及國內一切
載運與輸送毒品之情形而言，倘有此載運與輸送意圖者，一有搬
運輸送之行為，犯罪即已成立，非以運抵目的地為完成犯罪之要
件，亦不以兩地間毒品直接搬運輸送移轉存置於特定地點為限，
其以迂迴、輾轉方法，利用不相同之運輸工具、方法，將特定之
毒品移轉運送至終極目的地者，其各階段之運送行為，均不失為
「運輸」行為之一種。至販賣，兼指買賣而言，不以販入之後復
行賣出為構成要件，祇須以營利為目的將毒品販入或賣出，有一
於此，其犯罪即為成立。而運輸毒品按其性質或結果，並非當然
含有販賣之成分，難謂其間有低度行為與高度行為之吸收關係，
故運輸與販賣毒品兩者，應屬數個獨立之行為。故運輸毒品行為
，通常祇指非基於販賣、持有而為運輸之意思，而為他人運送而
已，若為自己販賣、持有目的而為運送者，除可認於販賣、持有
犯意外，另有運輸之意思而為運送行為，否則，應逕依販賣、持
有毒品論，而無再論究運輸毒品之餘地。原判決認定甲○○受綽
號「金董」之委託，代為販入甲基安非他命以利販賣圖利，知悉
乙○○可尋找毒品來源，相偕南下高雄乙○○之弟蘇宗禮住處，
共同基於販賣甲基安非他命之犯意，經由蘇宗禮透過管道聯絡許
志瑋，以新台幣（下同）二百二十八萬元購得二公斤之甲基安非
他命，甲○○認品質不佳要求換貨，雙方同意一半退貨、一半換
貨，乙○○遂收取許志瑋所更換之一公斤甲基安非他命及現金一
百十四萬元，轉交甲○○；惟甲○○仍對品質不滿意，要求退還
全部價金，經與許志瑋交涉未果，乃由乙○○聯絡綽號「大頭」
之人，擬由甲○○將該甲基安非他命運回台北與「大頭」再行交
涉，甲○○隨即搭乘林志青所駕駛車號二五八九－ＴＦ自用小客
車，前往高速鐵路左營站擬搭車北上，經監聽之員警當場查獲等
情；因認被告二人係共同與綽號「金董」之成年人向許志瑋販入
甲基安非他命，其目的在於販賣圖利，販賣與運輸第二級毒品間
，本屬修正前刑法第五十五條之牽連關係，刑法修正後廢除牽連
犯，依本件犯罪情節，因屬於裁判上一罪關係，應論以修正後刑
法第五十五條想像競合犯，從一重之販賣罪論處，且無庸變更起
訴法條（見原判決第三、四、十、十一頁）。惟依原判決認定之
事實，甲○○受綽號「金董」之委託，代為販入甲基安非他命以
利販賣圖利，經蘇宗禮透過管道聯絡許志瑋，以二百二十八萬元
購得二公斤之甲基安非他命時，販賣第二級毒品罪即為成立。嗣
後擬由甲○○將該甲基安非他命運回台北與「大頭」再行交涉，
至高速鐵路左營站擬搭車往台北之運送，乃販賣第二級毒品罪成
立後之另一獨立行為，難謂有一行為同時觸犯二罪名之想像競合
關係，原判決適用法則，不無違誤。又原判決就甲○○搭乘林志
青所駕駛之自用小客車，前往高速鐵路左營站搭車，擬將購得之
甲基安非他命運回台北與「大頭」再行交涉，是否另有運輸之意
思，未於事實欄加以認定，復未於理由欄說明認定之依據及理由
，本院無從為適用法律當否之判斷。（二）、事實欄已有敘及，
而理由內未加說明，是為理由不備，倘若事實認定與理由說明，
不相一致，或事實或理由欄內之記載，前後齟齬，或認定之事實
，與所採之證據不相適合，或認定事實與卷證資料不符，即屬判
決理由矛盾之當然違背法令，均足以構成撤銷之原因。原判決事
實僅認定「甲○○受真實姓名、年籍不詳、綽號『金董』之成年
人委託，代為販入甲基安非他命以利販賣圖利」、「乙○○亦明
知甲基安非他命係毒品危害防制條例所明定之第二級毒品，不得
非法持有、販賣，竟與甲○○共同基於販賣甲基安非他命之犯意
」（見原判決第二頁倒數第四行至末一行、第三頁第八至十一行
），似未認甲○○、乙○○二人與綽號「金董」之成年人間，就
販賣甲基安非他命為共同正犯。惟理由說明「甲○○、乙○○二
人與綽號『金董』之成年人間，就上開犯罪事實所載犯行，有犯
意聯絡或行為分擔，均應論以共同正犯。」等語（見原判決第十
頁）。即有事實認定與理由說明矛盾之違誤。（三）、毒品危害
防制條例第十九條第一項前段「犯第四條至第九條、第十二條、
第十三條或第十四條第一項、第二項之罪者，其供犯罪所用或因
犯罪所得之財物，均沒收。」之規定，以屬於被告所有供犯罪所
用或因犯罪所得之物為限。原判決理由說明扣案門號00000
00000號行動電話機其內所附晶片卡，依國內電信公司一般
定型化契約之約定，該等晶片卡之所有權乃屬各該發卡之電信公
司所有，持用人僅取得使用權，非屬上訴人等人所有，亦非違禁
物，故該ＳＩＭ卡不併為沒收之諭知。惟行動電話服務須以晶片
卡（即ＳＩＭ卡）為使用介面，因此電信公司於出租行動電話門
號予消費者使用時，即同時附帶提供晶片卡給消費者作為門號使
用之介面，故電信公司接受消費者申辦門號並將該門號開通上線
時，該晶片卡之所有權是否移轉於消費者，抑或仍保留於電信公
司，端視其簽訂之服務契約內容如何約定。原審對於扣案行動電
話晶片卡，並未查明究屬何人所有，即認該晶片卡不得宣告沒收
，難謂允當。以上或為上訴意旨所指摘，或為本院得依職權調查
之事項，應認關於販賣第二級毒品部分有撤銷原判決發回更審之
原因。
據上論結，應依刑事訴訟法第三百九十七條、第四百零一條，判
決如主文。
中    華    民    國  九十八  年    四    月   十六   日
                      最高法院刑事第八庭
                          審判長法官  洪  文  章
                                法官  王  居  財
                                法官  郭  毓  洲
                                法官  黃  梅  月
                                法官  邱  同  印
      本件正本證明與原本無異
                                      書  記  官
中    華    民    國  九十八  年    四    月   二十   日
                                                      Ｅ


司法院資訊處製作；財團法人民間司法改革基金會備份。
